臺灣士林地方法院刑事判決　　　　　　　 96年度易字第448號
公　訴　人　臺灣士林地方法院檢察署檢察官
被　　　告　甲○○
上列被告因詐欺案件，經檢察官提起公訴（96年度偵緝字第164
號），本院訊問被告後，被告為有罪之陳述，經本院合議庭裁定
認本件由受命法官獨任進行簡式審判程序，本院判決如下：
    主  文
甲○○幫助意圖為自己不法所有，以詐術使人將本人之物交付，
累犯，處有期徒刑伍月，如易科罰金，以銀元佰元（即新台幣
玖佰元）折算壹日。
   事  實
一、甲○○曾於民國（下同）92年間因犯竊盜案件，經臺灣臺北
    地方法院以92年度簡字第1613號判決處有期徒刑3 月確定，
    復因犯侵占案件，經臺灣板橋地方法院以92年度簡字第1557
    號判決處有期徒刑3 月確定，上開2 罪接續執行，於93年9
    月27日縮刑期滿執行完畢。詎猶不知悔改，其明知金融機構
    之帳戶與個人之財產信用密切關聯，一般人無故取得他人金
    融帳戶之存摺、金融卡、密碼之行為常與財產犯罪相關，而
    可預見該等無故取得他人金融帳戶之存摺、金融卡、密碼之
    人，可能係遂行不法所有意圖用以詐騙他人，仍以縱若有人
    持以犯罪亦無違反其本意而基於幫助他人詐欺財物之犯意，
    於94年7 月間某日，在臺北市○○○路與忠孝東路某處，將
    其所開設之中國信託商業銀行（下稱中國信託銀行）松山分
    行帳號0000000000000 號帳戶存摺、提款卡及密碼提供予某
    年籍、姓名不詳之成年男子使用。嗣向甲○○收受上開金融
    機構帳戶存摺、提款卡及密碼之該不詳成年男子，即與其他
    不詳年籍、姓名之人基於意圖為自己不法所有之犯意聯絡，
    共組詐欺集團，於94年8 月25日15時許，偽以財政部金融防
    制中心人員「張學武」之名，撥打電話給乙○○，佯稱其信
    用卡費用未繳將遭停卡，使乙○○陷於錯誤，依指示前往銀
    行操作提款機，先後轉帳新臺幣（下同）11萬元、1 千元至
    姜攸君（業經臺灣板橋地方法院以95年度簡上字第354 號判
    決處有期徒刑4 月確定）之臺北富邦商業銀行（下稱臺北富
    邦銀行）永和分行帳號000000000000000 號帳戶內，旋即為
    詐欺集團成員利用網路銀行轉帳方式，轉匯入甲○○上開中
    國信託銀行松山分行帳戶內，並將款項提領一空。嗣因乙○
    ○發現其銀行之存款短少，方知遭詐騙，隨即報警處理，始
    循線查悉上情。
二、案經臺北縣政府警察局永和分局報告臺灣板橋地方法院檢察
    署檢察官呈請臺灣高等法院檢察署檢察長令轉臺灣士林地方
    法院檢察署檢察官偵查起訴。
    理  由
一、本件被告所犯並非死刑、無期徒刑、最輕本刑為3 年以上有
    期徒刑之罪或高等法院管轄第1 審案件，而於準備程序進行
    中，被告先就被訴事實為有罪之陳述，經本院告知簡式審判
    程序之旨，並聽取公訴人、被告之意見後，由本院合議庭以
    裁定由受命法官獨任進行簡式審判程序，核先敘明。
二、上揭犯罪事實，業據被告甲○○於本院審理時坦承不諱，核
    與被害人乙○○於警詢中指訴：詐騙集團利用姜攸君上開台
    北富邦銀行帳戶，於上開時間，向其詐騙之事實明確（見95
    年度偵字第11245 號卷第15頁至第16頁），復有台北富邦銀
    行永和分行94年12月9 日（94）北富銀永和字第94184 號函
    附姜攸君開戶基本資料暨資金往來明細乙份（附於同上偵卷
    第17頁至第22頁）、被告甲○○於中國信託銀行之開戶資本
    資料及交易明細乙份（附於同上偵卷第24頁至第27頁）等附
    卷可稽，足證被告在中國信託銀行開設帳號000000000000 0
    號帳戶及姜攸君之臺北富邦銀行帳戶中款項曾轉匯至被告上
    開銀行帳戶、被害人乙○○確有匯款等事實。綜上，堪認被
    告之自白與事實相符，應予採信。本案事證明確，被告犯行
    洵堪認定，應予依法論科。
三、被告行為後，94年2 月2 日修正公布之刑法已於95年7 月1
    日生效施行，其中第2 條第1 項「行為後法律有變更者，適
    用行為時之法律。但行為後之法律有利於行為人者，適用最
    有利於行為人之法律」之規定，係規範行為後法律變更所生
    新、舊法律比較適用之準據法，並非刑法實體法律，自不生
    行為後法律變更之比較適用問題，故刑法修正施行後，應適
    用該修正後之第2 條第1 項之規定，依「從舊、從輕」之原
    則比較新、舊法律之適用；又比較新舊法時，應就罪刑有關
    之共犯、未遂犯、想像競合犯、牽連犯、連續犯、結合犯，
    以及累犯加重、自首減輕暨其他法定加減原因（如身分加減
    ）與加減例等一切情形，綜其全部罪刑之結果而為比較後，
    再適用有利於行為人之法律處斷，而不得一部割裂分別適用
    不同之新、舊法（最高法院24年上字第4634號、29年上字第
    964 號判例意旨及最高法院95年度第8 次刑事庭會議決議參
    照）。經查：
(一)關於幫助犯：修正前刑法第30條係規定：「幫助他人犯罪者
    ，為從犯。雖他人不知幫助之情者，亦同。從犯之處罰，得
    按正犯之刑減輕之。」，而修正後之刑法第30條則規定：「
    幫助他人實行犯罪行為者，為幫助犯。雖他人不知幫助之情
    者，亦同。幫助犯之處罰，得按正犯之刑減輕之。」，觀諸
    修正前後幫助犯之規定，僅有文字之修正，無關成立幫助犯
    內容刑罰之實質變更，不屬法律之變更，應逕適用修正後之
    規定，無須比較適用，先予敘明。
(二)關於罰金刑：刑法第339 條第1 項詐欺取財罪，其法定刑有
    關罰金部分為（銀元）1000元以下罰金。查刑法分則編各罪
    所定罰金刑之貨幣單位原為銀元，修正前刑法第33條第5 款
    規定：「罰金：1 元（銀元）以上。」，而依罰金罰鍰提高
    標準條例規定，就72年6 月26日前修正之刑法部分條文罰金
    數額提高2 至10倍，其後修正者則不提高倍數，並依現行法
    規所定貨幣單位折算新臺幣條例規定，以銀元1 元折算新臺
    幣3 元。修正後刑法第33條第5 款規定：「罰金：新臺幣10
    00元以上，以百元計算之。」，刑法第33條第5 款所定罰金
    貨幣單位經修正為新臺幣後，刑法分則各罪所定罰金刑之貨
    幣單位亦應配合修正為新臺幣，為使刑法分則編各罪所定罰
    金之最高數額與刑法修正前趨於一致，乃增訂刑法施行法第
    1 條之1 ：「中華民國94年1 月7 日刑法修正施行後，刑法
    分則編所定罰金之貨幣單位為新臺幣。94年1 月7 日刑法修
    正時，刑法分則編未修正之條文定有罰金者，自94年1 月7
    日刑法修正施行後，就其所定數額提高為30倍。但72年6 月
    26日至94年1 月7 日新增或修正之條文，就其所定數額提高
    為3 倍。」。從而，刑法修正後刑法分則編各罪所定罰金刑
    之最高數額，適用刑法施行法第1 條之1 之規定後，並無不
    同，即對被告並無有利或不利之情形；惟修正後刑法第33條
    第5 款所定罰金刑最低數額，較之修正前提高，自以修正前
    刑法第33條第5 款規定有利於被告。
(三)綜上，本件經綜合觀察全部罪刑比較之結果，依修正後刑法
    第2 條第1 項前段規定，適用修正前刑法第33條第5 款之規
    定，對被告較有利，自應全部適用修正前刑法相關規定而為
    論科。
四、按設定金融存款帳戶，事關存戶個人財產權益之保障，與存
    戶之印鑑章、提款卡結合，其專屬性、私密性更形提高，除
    非本人或與本人具密切之關係者，難認有何理由可自由流通
    使用該存摺、印章、提款卡，一般人亦均有應妥為保管存摺
    、印鑑章、提款卡，以防止被他人冒用之認識，縱有特殊情
    況偶有將存摺、印鑑章、提款卡交付他人之需，亦必深入瞭
    解其用途後再行提供以使用，恆係吾人日常生活經驗與事理
    ；且金融帳戶為個人理財之工具，申請開設金融帳戶並無任
    何特殊之限制，一般民眾皆可以存入最低開戶金額之方式申
    請開戶，一個人可以在不同之金融機構申請多數之存款帳戶
    使用，並無何困難，此乃眾所週知之事實，則依一般人之社
    會生活經驗，苟見非親非故之人不以自己名義申請開戶，反
    而以出價蒐購或租用之方式向他人蒐集金融機構帳戶供己使
    用，衡情當知悉蒐集金融帳戶者，係將所蒐集之帳戶用於從
    事財產犯罪。況觀諸現今社會上，詐騙者蒐購人頭帳戶，持
    以作為信貸、手機簡訊詐欺之事，常有所聞，出賣或出借帳
    戶予非親非故之人，受讓人係為從事財產犯罪，已屬人盡皆
    知之事。本件被告甲○○明知存摺、提款卡、提款密碼等有
    關個人財產、身分之物品，若淪落於不明人士手中，極易被
    利用為與財產有關之犯罪工具，竟仍將自己帳戶之存摺、提
    款卡及密碼等交予他人使用，復未能合理說明交付之原因，
    堪認其主觀上對於該等帳戶將供作不法使用，有所認識且不
    違背其本意，是雖卷內事證並無積極證據證明被告知悉實施
    詐欺者將如何犯罪，而無法於本件認定被告有實施詐欺犯行
    之共同犯意聯絡，但被告既對金融帳戶交付他人使用，可能
    遭持以從事財產犯罪有所認知，其有幫助他人犯詐欺罪之意
    甚明。又按刑法上之幫助犯，係對於犯罪與正犯有共同之認
    識，而以幫助之意思，對於正犯資以助力，而未參與實施犯
    罪之行為者而言（最高法院75年度台上字第1509號、88年度
    台上字第1270號判決亦同此意旨）。是以，如未參與實施犯
    罪構成要件之行為，且係出於幫助之意思提供助力，即屬幫
    助犯，而非共同正犯。是核被告所為，係幫助犯刑法第339
    條第1 項詐欺取財罪；再其行為僅止於幫助，爰依刑法第30
    條第2 項之規定，按正犯之刑減輕之。被告曾於92年間因犯
    竊盜案件，經臺灣臺北地方法院以92年度簡字第1613號判決
    處有期徒刑3 月確定，復因犯侵占案件，經臺灣板橋地方法
    院以92年度簡字第1557號判決處有期徒刑3 月確定，上開2
    罪接續執行，於93年9 月27日縮刑期滿執行完畢，有臺灣高
    等法院被告前案紀錄表在卷可稽，其於有期徒刑執行完畢後
    5 年內，再犯本件有期徒刑以上之罪，因被告為故意犯，不
    論依修正前之刑法第47條或修正後之刑法第47條第1 項之規
    定，均構成累犯，對被告而言並無有利或不利之情形，故毋
    庸比較，應逕適用裁判時法律（最高法院95年11月7 日第21
    次刑庭會議決議參照），即依修正後刑法第47條第1 項規定
    論以累犯，並加重其刑，上開刑之加重減輕，並依法先加後
    減之。爰審酌被告提供其所有之金融帳戶存摺、提款卡、提
    款密碼予不法詐騙集團使用，所為已影響社會正常交易安全
    ，增加被害人尋求救濟之困難，並使犯罪之追查趨於複雜，
    危害社會甚鉅，暨其犯罪動機、目的、手段、生活狀況、智
    識程度，及犯後坦承犯行等一切情狀（依最高法院95年度第
    8 次刑事庭會議決議六、 (一)之 意旨，修正後刑法第57條
    之規定，為法院就刑之裁量審認標準見解之明文化，非屬法
    律之變更，無新舊法比較適用之問題），量處如主文所示之
    刑；又修正前刑法第41條第1 項前段規定：「犯最重本刑為
    5 年以下有期徒刑以下之刑之罪，而受6 個月以下有期徒刑
    或拘役之宣告，因身體、教育、職業、家庭之關係或其他正
    當事由，執行顯有困難者，得以1 元以上3 元以下折算1 日
    ，易科罰金。」，而被告行為時之易科罰金折算標準，依95
    年7 月1 日修正條文施行前罰金罰鍰提高標準條例第2條 之
    規定（該條業經總統於95年5 月17日公布刪除，並自95 年7
    月1 日失效），就其原定數額提高為100 倍折算1 日，則被
    告行為時之易科罰金折算標準，應以銀元100 元至300 元折
    算1 日，經折算為新臺幣後，係以新臺幣300 元至900 元折
    算為1 日；惟修正後之刑法第41條第1 項前段則規定：「犯
    最重本刑為5 年以下有期徒刑以下之刑之罪，而受6 個月以
    下有期徒刑或拘役之宣告者，得以新臺幣1000元、2000 元
    或3000元折算1 日，易科罰金。」，比較修正前後之易科罰
    金折算標準，以適用修正前刑法第41條第1 項前段之規定較
    有利於被告，爰依該規定，諭知易科罰金之折算標準。
據上論斷，應依刑事訴訟法第273 條之1 第1 項、第299 條第1
項前段，刑法第2 條第1 項前段、第30條第2 項、第339 條第1
項、第47條第1 項、修正前刑法第41條第1 項前段，刑法施行法
第1 條之1 ，修正前罰金罰鍰提高標準條例第2 條，判決如主文
。
本案經檢察官方祥鴻到庭執行職務。
中　　華　　民　　國　　96　　年　　4 　　月　　18  　日
                  刑事第五庭法  官  楊迺伶
如不服本判決，應於判決送達後10日內，向本院提出上訴狀。
本件正本證明與原本無異。
中　　華　　民　　國　　96　　年　　4 　　月　　18　　日
                            書記官  陳淑琪
附錄本案論罪科刑法條全文：
刑法第339條第1項
意圖為自己或第三人不法之所有，以詐術使人將本人或第三人之
物交付者，處5 年以下有期徒刑、拘役或科或併科1 千元以下罰
金。
